【裁判字號】    96,訴,3788
【裁判日期】    970904
【裁判案由】    虛報進口貨物產地
【裁判全文】
臺北高等行政法院判決
                                     96年度訴字第03788號
                              .
原      告  昱電實業股份有限公司
代  表  人  甲○○（董事長）
訴訟代理人  陸正義律師
被      告  財政部基隆關稅局
代  表  人  呂財益（局長）
訴訟代理人  乙○○
            丙○○
上列當事人間因虛報進口貨物產地事件，原告不服財政部中華民
國96年9 月13日台財訴字第09600252900 號訴願決定（案號：第
00000000號），提起行政訴訟，本院判決如下：
    主  文
原告之訴駁回。
訴訟費用由原告負擔。
    事實及理由
一、原告起訴後，被告代表人變更為呂財益，是新任代表人具狀
    聲明承受訴訟，核無不合，應予准許，合先敘明。
二、事實概要：原告委由六通報關股份有限公司（下稱六通公司
    ）於民國（下同）94年4 月至同年8 月至間向被告申報進口
    CAPACITORS, DIELECTRIC OF PLASTICS電容器等貨物5 批（
    報關日期、報單號碼詳如附表所示），原申報產地為香港（
    HK）。惟經被告查核結果，其產地應更正為中國大陸（CN）
    ，輸入規定為MWO ，核非屬經濟部公告准許輸入之大陸物品
    ，因認原告涉有虛報貨物產地、逃避管制之情事，遂以95年
    第00000000號等5 件處分書（詳如附表），依海關緝私條例
    第37條第3 項轉依同條例第36條第1 、3 項之規定，處原告
    貨價1 倍之罰鍰，併沒入貨物（惟貨物已放行，加處貨價1
    倍之罰鍰），即科處貨價2 倍之罰鍰計新臺幣（下同）6,72
    5,010 元（詳如附表所示）。原告不服，申請復查未獲變更
    ，提起訴願亦遭決定駁回，遂提起行政訴訟。
三、原告起訴主張：(一)系爭貨物係由中國大陸東莞工廠完成半成
    品，再轉至香港分公司U.T.X （H.K.）CO. 加工完成其他製
    程後，始將成品銷往台灣，有相關交易文件及廠區作業照片
    可證。被告徒憑遠東貿易服務中心駐香港辦事處（下稱香港
    辦事處）96年2 月8 日港經發字第0070259 號函遽認U.T.X
    （H.K.）CO. 並無加工處及任何機械設備，被告並未實地當
    場查證，且以收件人不到取通知函為由退件推論該單位無人
    值班，顯未盡其舉證責任，有違行政法院（現改制為最高行
    政法院）39年判字第2 號及61年判字第70號判例意旨。(二)系
    爭貨物係經由報關行申報進口，原告主觀上並無故意，不應
    處罰原告等情。並聲明求為判決撤銷訴願決定及原處分。
四、被告則以：
  (一)查CAPACITORS,DIELECTRIC OF PLASTICS （塑膠介質電容器
    ）原列輸入規定為MWO （即大陸物品不准輸入），後於95年
    6 月23日始准予輸入進口，故凡於95年6 月23日前進口大陸
    產製者均為管制物品，不准進口。系爭貨物係於94年4 月至
    94年8 月間報運進口，輸入規定尚為MWO ，顯屬海關緝私條
    例規定之管制物品。
  (二)原告自陳系爭貨物係從大陸製成半成品，轉經香港再加工成
    成品，最後銷往台灣，並於接受被告訪談時，確認香港加工
    地點為香港旺角西洋菜街1A-1K 百寶利商業中心1409室，並
    提供廠區作業照片供參。惟經被告函請駐外單位查證結果，
    香港旺角西洋菜街1A-1K 百寶利商業中心1409室係一面積約
    11坪之辦公室，有辦公桌2 張，員工2 名，所在大樓係以商
    業用途為主，室內無任何機械設備，並非生產工廠，因該公
    司拒絕駐外人員於辦公室內拍照，故以拍攝辦公室門外照片
    供參。另據香港商業登記署資料，該U.T.X （H.K.）CO. 係
    從事TRADING （貿易）業務之公司，其負責人與原告代表人
    之姓名俱為甲○○，兩者係為集團內之關係企業。嗣經網路
    查得台灣昱電實業股份有限公司（總公司）之其他分公司，
    分別設址在大陸東莞、上海、昆山、深圳與香港，其中香港
    分公司係辦事處，與香港辦事處查證相符。另被告審視所查
    得資料與原告所提供之廠區作業照片加以對照分析，該照片
    中之作業面積、機器設備、人員，絕非11坪之面積所能容納
    ，且駐外機構已實地查證該辦事處內無任何機械設備，無法
    進行加工，故該照片中之工廠應非香港分公司，原告所訴系
    爭貨物係由香港分公司加工完成，顯不足採。原告復稱生產
    工廠另設在香港荃灣沙咀道26-28 號匯力大廈11樓29號，並
    提供該工廠照片供參，經檢視該工廠照片大部分係遠景照片
    ，無從辨識工廠坐落之確實地點，而其所謂「廠房」內部照
    片，亦看不出有何生產設備或進行任何生產製程。被告復函
    請駐外單位就原告新提之加工廠進行查證，該單位函復稱其
    要求訪視該工廠之通知函被香港郵局以收件人「不到取」為
    由退件，該處所疑似無人值班，再查閱96年1 月12日香港商
    業登記署資料，顯示該香港U.T.X.（H.K ）CO. 並無記載有
    關加工處之資料。系爭貨物既經原告自陳其源頭來自中國大
    陸東莞廠，而原告之香港分公司又不具備加工能力，故系爭
    貨物實由中國大陸東莞廠完全製造，經香港轉運至台灣銷售
    ，其產地應為大陸。
  (三)大陸東莞工廠、香港分公司U.T.X （H.K.）CO. 與原告係關
    係企業之成員，故集團成員之業務性質，貨物之實際生產地
    點，原告必知之甚詳，且原告經營進出口貿易多年，並從事
    海外投資設廠，對於進出口通關規定，應知之甚稔，卻未能
    主動報明產地，致發生虛報產地逃避管制之情事，自不能諉
    稱該違規行為非出於故意或過失，冀邀免罰。次按「當事人
    主張有利於己之事實者就其事實有舉證之責任。」為行政訴
    訟法第136 條準用民事訴訟法第277 條所明定，又「各當事
    人就其所主張有利於己之事實，均應負舉證之責，故一方已
    有適當之證明者，相對人欲否認其主張，即不得不更舉反證
    。」亦為行政法院19年上字第2345號判例闡釋在案。原告經
    復查、訴願至行政訴訟，均無法提出有力證據反駁香港分公
    司U.T.X （H.K.）CO. 不具備加工能力之事證，原告訴稱被
    告未盡舉證責任云云，實無足採等語，資為抗辯。並聲明求
    為判決駁回原告之訴。
五、兩造之爭點為：被告認定系爭貨物產地為中國大陸，是否有
    據？經查：
  (一)按「報運貨物進口而有下列情事之一者，得視情節輕重，處
    以所漏進口稅額2 倍至5 倍之罰鍰，或沒入或併沒入其貨物
    ‧‧‧四、其他違法行為。」「有前2 項情事之一而涉及逃
    避管制者，依前條第1 項及第3 項論處。」「私運貨物進口
    、出口或經營私運貨物者，處貨價1 倍至3 倍之罰鍰。」「
    前2 項私運貨物沒入之。」為海關緝私條例第37條第1 項、
    第3 項、第36條第1 項及第3 項所明定。次按進口非屬「台
    灣地區與大陸地區貿易許可辦法」第7 條規定准許輸入之大
    陸地區物品者，即構成進口禁止輸入之物品而涉及逃避管制
    之違法行為。
  (二)如事實概要欄所載之事實，有進口報單、原告94年11月10日
    談話紀錄、香港辦事處95年8 月30日港經發字第0061037 號
    函、96年2 月8 日港經發字第0070259 號函暨所附96年1 月
    12日香港商業登記署關於來貨供應商U.T.X （H.K.）CO. 之
    商業登記資料、香港郵局退件證明、原告公司網路資料等件
    影本可稽（見原處分卷附件1 、11、13、14、16，本院卷第
    39-41 、56-62 、75-79 、82-86 頁），堪認為真實。
  (三)原告自稱系爭貨物係由中國大陸東莞工廠完成半成品，再轉
    至香港分公司U.T.X （H.K.）CO. 加工完成其他製程後，始
    將成品銷往台灣，自應就系爭貨物確由香港加工完成一節負
    舉證責任。查原告對於香港加工地點先後所言不一（分別為
    香港旺角西洋菜街1A-1K 百寶利商業中心1409室、香港荃灣
    沙咀道26-28 號匯力大廈11樓29號），且經被告函請香港辦
    事處查證結果，前者為辦公室，無任何機械設備，並非生產
    工廠，後者經發函要求安排前往訪視，則遭郵局以收件人「
    不到取」為由退件，復據查閱香港商業登記署資料，香港
    U.T.X.（H.K ）CO. 之業務性質為TRADING （貿易），並無
    有關加工廠之記載，且其負責人與原告代表人相同，系爭貨
    物如確在香港加工為成品，該公司並非不能安排香港辦事處
    人員前往訪視，是其顯然無從證明系爭貨物在香港加工完成
    （見本院卷第40-41 、56-79 、81-86 頁）。至於原告所提
    之廠區作業照片（見原處分卷附件12、15，本院卷第43-55
    頁），僅為片斷之部分景像，無從辨識其所在，且原告未能
    提供系爭貨物之確實產地證明或製造工廠之生產線整線證明
    ，自不能僅以照片為系爭貨物係在香港完成製程之證明。是
    被告據以認定系爭貨物產地為中國大陸，並非無據。
  (四)原告之其他分支機構，分別設址在大陸東莞、上海、昆山、
    深圳與香港，其中香港U.T.X.（H.K ）CO. 為辦事處，與香
    港辦事處之查證相符。是系爭貨物產地為中國大陸，並未在
    香港加工，當為原告所明知。查系爭貨物稅則號別為8532.2
    5.20.00-8 號，有進口報單可按，且為原告所不爭執，其於
    94年4 月至8 月間報運進口時之輸入規定為MWO ，即大陸物
    品不准輸入（見本院卷第39頁），原告申報系爭貨物產地為
    香港，顯有虛報貨物產地、逃避管制之故意，自應依法受罰
    。原告雖係委由六通公司報關，惟六通公司既為原告之代理
    人，參照民法第224 條前段規定，關於申報事項之故意過失
    即應由原告負同一責任，自不得據此主張免責。
六、綜上所述，原告主張均無可採。從而原處分及訴願決定均無
    違誤，原告徒執前詞訴請撤銷，為無理由，應予駁回。
七、兩造其餘陳述於判決結果不生影響，無庸一一論列，併予敘
    明。
據上論結，本件原告之訴為無理由，依行政訴訟法第98條第1項
前段，判決如主文。
中    華    民    國    97    年     9    月    4     日
                    臺北高等行政法院第三庭
                              審判長法  官  姜  素  娥
                                    法  官  陳  心  弘
                                    法  官  楊  莉  莉
上為正本係照原本作成。
如不服本判決，應於送達後20日內，向本院提出上訴狀並表明上
訴理由，如於本判決宣示後送達前提起上訴者，應於判決送達後
20日內補提上訴理由書（須按他造人數附繕本）。
中    華    民    國    97    年     9    月    4     日
                                    書記官  林  俞  文


司法院資訊處製作；財團法人民間司法改革基金會備份。
